臺灣高等法院高雄分院民事判決　九十年度家上字第一五五號
　　上　訴　人　甲○○
　　被上 訴 人　乙○○
右當事人間請求離婚等事件，上訴人對於中華民國九十年九月二十八日臺灣高雄地方
法院九十年度婚字第七○四號第一審判決提起上訴，本院判決如左：
    主      文
上訴駁回。
第二審訴訟費用由上訴人負擔。
    事實及理由
一、上訴人主張：兩造於民國七十八年十月二十五日結婚，婚後育有長女李育甄（八
    十年十一月十四日生）、次女李芷瑩（八十二年六月十四日生）及次子李昀（八
    十三年八月十二日生）等三名子女，感情初尚和睦，惟被上訴人數年前性情丕變
    ，不但每晚凌晨二、三時才睡覺，且不煮飯、不侍奉公婆，時常無故離家出走，
    不知去向，上訴人與被上訴人自八十五年間即分居至今，被上訴人竟竊取其珠寶
    ，又敲其房間鋼板，但上訴人有按月給付被上訴人生活費，而上訴人於八十六年
    九月以後去大陸，均係工作相關事宜，兩造感情已不復存在，婚姻關係顯難繼續
    維持，爰依民法第一千零五十二條第二項規定請求離婚，並請准對長女李育甄、
    次女李芷瑩及次子李昀之權利義務之行使及負擔，由上訴人任之等語。原審判決
    上訴人全部敗訴，上訴人提起上訴，其上訴聲明：(一)原判決廢棄。(二)准上訴人與
    被上訴人離婚。(三)兩造所生長女李育甄、次女李芷瑩及次子李昀之權利義務之行
    使及負擔，由上訴人任之。
二、被上訴人則以：其與公婆相處良好，八十五年間被上訴人離家出走是因與上訴人
    發生口角，而住在妹妹家，上訴人明知道，卻到警局報失蹤人口，兩造與上訴人
    在九十年初才分居，係上訴人自己要搬到倉庫去住，被上訴人未竊取上訴人珠寶
    ，亦無敲其鋼板，上訴人並無給付生活費，係被上訴人工作賺錢養家，並獨力扶
    養三名子女，上訴人經常騙被上訴人去大陸做生意，實際上是去交女朋友、去玩
    ，被上訴人很愛家，不想離婚等語，資為抗辯。上訴人提起上訴，其答辯聲明：
    駁回上訴。
三、上訴人主張兩造於七十八年十月二十五日結婚，婚後育有長女李育甄（八十年十
    一月十四日生）、次女李芷瑩（八十二年六月十四日生）及次子李昀（八十三年
    八月十二日生）等三名子女，目前兩造婚姻關係仍存續中之事實，業據上訴人提
    出戶籍謄本為證，且為被上訴人所不爭執，自堪信為實在。
四、按民法第一千零五十二條第二項規定：「有前項以外之重大事由，難以維持婚姻
    者，夫妻之一方得請求離婚。但其事由應由夫妻之一方負責者，僅他方得請求離
    婚。」，參照其立法理由為：「舊法關於裁判離婚原因之規定，係採列舉主義，
    僅以本條所列之十種原因為限，過於嚴格。現代各國立法例，多兼採概括主義，
    以應實際需要。爰增列本條第二項上段規定，較富彈性。又如足以構成離婚原因
    之重大事由，應由夫妻之一方負責者，僅他方得請求離婚，始屬公允，爰並設但
    書之規定。」，足見立法者以「重大事由」為裁判離婚原因，係為符合現代多元
    化社會生活需要，使裁判離婚之事由較富彈性，是夫妻間已無共同生活之實質，
    足使婚姻達於難以維持之程度，即得依該條第二項訴請離婚。然是否已達難以維
    持婚姻之程度，自應以客觀上一般人倘處於同一境況，均將喪失維持婚姻意欲之
    程度判斷之，而非僅憑請求離婚之一方之主觀判斷，以符公平。另以「重大事由
    ，難以維持婚姻為由」請求離婚者，必須難以維持婚姻之事由係無可歸責之一方
    ，始可依民法第一千零五十二條第二項之規定請求離婚。
五、經查：
（一）證人即上訴人父親李金鼎於原審證稱：「兩造有無常常吵架我不知道，我們沒
      有住在一起，我不知道被上訴人是否有離家出走，我沒和他們住在一起，所以
      被上訴人說不上有無孝順我們」等語（原審卷第二三頁），是上訴人並未與公
      婆同住一處，故未能朝暮侍奉在側，尚非有何不孝之舉，難謂即已達無法維持
      婚姻之程度。至上訴人另主張被上訴人生活不正常，每天很晚回家，每晚凌晨
      二、三時才睡覺，及未煮飯云云，雖經證人李金鼎於原審證稱：被上訴人常常
      晚上很晚出門等語（同上筆錄），惟此純為個人生活習慣及家事分擔問題，茍
      非從事不法活動，或嚴重影響上訴人之生活作息，客觀上尚難認足使婚姻達於
      難以維持之程度。
（二）又上訴人主張被上訴人常無故離家云云，並有被上訴人離家時，為其照顧子女
      之證人吳黃玉珠於本院證稱：「上訴人表示要找人照顧他的小孩，我婆婆介紹
      我，所以我有幫他照顧小孩一個月」等語（本院卷第二七頁），惟被上訴人則
      抗辯：係因與上訴人口角，始離家住於妹妹家中等語，且上訴人亦稱：因被上
      訴人之兄要來打伊，就把被上訴人帶走，伊才去報失蹤人口等語（本院卷第四
      七頁），足見兩造當時確有口角爭執，被上訴人尚非無故離家甚明，而上訴人
      明知被上訴人被其兄帶走，自應前往被上訴人娘家找尋，竟至警察機關申報失
      蹤人口，誠有可議，自難遽予認定係被上訴人破壞婚姻之和諧。
（三）上訴人復主張被上訴人竊取其珠寶，又敲其房間鋼板一節，亦為被上訴人所否
      認，而本院向高雄縣警察局湖內分局調取上訴人報案資料，經員警調查結果，
      並未採獲可疑跡證，此有高雄縣警察局失竊案件現場勘查紀錄處理表可稽（本
　　　院卷第三九頁），是上訴人此部分之主張尚不足採。
（四）再者，證人即兩造長女李育甄證稱：「兩造以前住在一起，最近二、三個月爸
      爸才沒有跟媽媽睡，爸爸都把他住的鐵皮屋鐵門拉下，不讓我們進出。爸爸經
      常去大陸，一個月去好幾次，照回來的照片都跟大陸妹抱在一起，媽媽對我很
      好，生活費媽媽給，學費爸爸給，媽媽沒有三更半夜出門，爸爸不給媽媽錢，
      我不希望他們離婚，我們以前過的很好。」等語（原審卷第二三頁），證人及
      兩造次女李芷瑩證稱：「我現在跟媽媽住在後面的房子，以前爸爸有跟我們住
      在一起，最近幾個月才沒有，爸爸常常去大陸，每次都一、二個月才回來，爸
      爸在外面有女朋友，媽媽沒有三更半夜出門，她對我很好，我不希望他們離婚
      。」等語（原審卷第二四頁），且上訴人確實自八十六年間起經常出境，並與
      不同女子拍照，狀似親暱等情，有內政部警政署入出境管理局九十年八月九日
      （九十）境信昌字第０四五七七八號函暨所附上訴人入出境資料一份（原審卷
      第三０頁、第三一頁），及照片八幀（原審卷第二五頁、本院卷第二一─一頁
      ）附卷足憑，是證被上訴人抗辯上訴人經常去大陸，實際上是去交女朋友等情
      非虛。
（五）另上訴人主張兩造已分居多年云云，惟上訴人係自行搬離住處一情，為上訴人
      所不否認，而其所指陳上開情節尚不足構成拒絕同居之正當理由，顯見僅上訴
      人主觀上無維持婚姻之意欲而已，兩造分居應係上訴人個人因素使然，並非可
      歸責於被上訴人，甚為明確。揆諸前揭條文及說明之意旨，上訴人請求乃屬無
      據，不應准許。
六、綜上所述，上訴人前開主張各節，或尚難認定兩造婚姻已達不能維持之程度，或
    不可歸責於被上訴人事由所致，從而上訴人主張兩造有難以維持婚姻之重大事由
    ，請求判決離婚，自無理由，應予駁回；另上訴人訴請兩造所生之長女李育甄、
    次女李芷瑩、次子李昀之監護權歸伊所有一節，因上訴人離婚之訴既經駁回，則
    該部分之請求即無審酌之必要，應併予駁回之。原審為上訴人敗訴之判決，及駁
    回其假執行之聲請，並無不合。上訴意旨指摘原判決不當，求予廢棄改判，為無
    理由，應予駁回。
七、本件事證已臻明確，兩造其餘攻擊防禦方法及舉證，核與判決結果無影響，爰不
    一一論述，附此敘明。
據上論結，本件上訴為無理由，依民事訴訟法第四百四十九條第一項、第七十八條，
判決如主文。
中　　　華　　　民　　　國　　九十一　　年　　　二　　　月　　二十七　　日
                                      臺灣高等法院高雄分院民事第一庭
~B1審判長法官　黃金石
~B2　　　法官　吳登輝
~B3　　　法官　魏式璧
右為正本係照原本作成。
如對本判決上訴，須於判決送達後二十日內向本院提出上訴狀，其未表明上訴理由者
，應於上訴後二十日內向本院提出上訴理由書（均須按他造當事人之人數附繕本）。
上訴時應提出委任律師或具有律師資格之人之委任狀，並依附註條文規定辦理。
中　　　華　　　民　　　國　　九十一　　年　　　三　　　月　　　四　　　日
~B法院書記官　林靜霙
附註：
民事訴訟法第四百六十六條之一：
對於第二審判決上訴，上訴人應委任律師為訴訟代理人，但上訴人或其法定代理人具
有律師資格者，不在此限。
上訴人之配偶、三親等內之血親、二親等內之姻親，或上訴人為法人、中央或地方機
關時，其所屬專任人員具有律師資格並經法院認為適當者，亦得為第三審訴訟代理人。
第一項但書及第二項情形，應於提起上訴或委任時釋明之。
　　　　　　　　　　　　　　　　　　　　　　　　　　　　　　　　　　　　Ｄ
